【裁判字號】    92,毒抗,173
【裁判日期】    920724
【裁判案由】    觀察、勒戒
【裁判全文】
臺灣高等法院臺南分院刑事裁定            九十二年度毒抗字第一七三號     Ｃ
      抗  告  人
      即受處分人  甲  ○  ○
右列抗告人因觀察、勒戒案件，不服臺灣雲林地方法院中華民國九十二年六月十八日
裁定（九十二年度毒聲字第四六一號）提起抗告，本院裁定如左：
      主      文
原裁定撤銷，發回臺灣雲林地方法院。
      理      由
一、查原裁定係以：受處分人甲○○確有口腔癌病史，合併其他疾患，持續於斗六杏
    林醫院治療，惟據杏林醫院提供甲○○於採尿前最近一次就診病歷（就診日期為
    九十二年一月十八日），其處方藥物經行政院衛生署管制藥品管理局函覆：除其
    中Ｐｅｔｈｉ－ｄｉｎｅ服用後，其尿液以免疫學分析方法進行初步檢驗時，或
    有可能呈嗎啡偽陽性反應，然以地方衛生局需併用另一種不同原理之檢驗方法（
    即ＴＯＸＬＬ－ＡＢ，屬薄層層析法）進行檢驗，或以氣相層析質譜儀進行確認
    檢驗，均不致呈嗎啡陽性反應，其餘藥物則均不含甲基安非他命、嗎啡或可代謝
    成甲基安非他命、嗎啡之成分，服用後所排放尿液均不致檢出甲基安非他命或嗎
    啡陽性反應。又甲○○雖提出綽號「金星」朋友所提供之不明藥粉一瓶，經送法
    務部調查局檢驗結果確含有海洛因成分，然卻無法提出其友人之姓名、住所以供
    調查，其所述難認屬實。況甲○○前各於八十三、八十四年間分別因違反麻醉藥
    品管理條例、肅清煙毒條例，經法院判刑七月及二年六月確定，又於九十一年間
    因施用第一級毒品案件，經觀察、勒戒後，認無繼續施用毒品之傾向，業經檢察
    官為不起訴處分確定。是甲○○對毒品應有相當之認識，朋友提供之藥粉含有海
    洛因成分，信其知之甚稔。末查，甲○○尿液經雲林縣衛生局檢驗，並送國防部
    憲兵司令部刑事鑑識中心以ＧＣ／ＭＳ實驗方法（氣相層析質譜儀分析法）確認
    ，結果均呈嗎啡及甲基安非他命陽性反應，其所辯顯係卸責之詞，不足採信，其
    於九十二年一月二十四日採尿前各回溯七十二、九十六小時內之某時，必分別有
    施用第一、二級毒品海洛因、甲基安非他命無誤。又甲○○前因施用第一級毒品
    案件，經觀察、勒戒後，認無繼續施用毒品之傾向，業經檢察官為不起訴處分確
    定。抗告人於五年內再犯毒品危害防制條例第十條第一項、第二項之施用第一、
    二級毒品罪，應依毒品危害妨制條例第二十條第一項、觀察勒戒處分執行條例第
    三條第一項之規定，裁定甲○○應送勒戒處所觀察、勒戒云云。
二、抗告意旨略以：抗告人患有口腔癌經醫師診斷處方治療中，未曾中斷，治療期間
    有醫師囑言均使用麻黃素及嗎啡止痛，有杏林醫院民國（下同）九十二年四月二
    十七日診斷證明書附卷可查。又友人「金星」提供之民間藥粉是其友人之父亦患
    口腔癌治療所留下來，抗告人因此使用多次。抗告人於九十二年月二十四日因西
    螺分局另案主動到案說明，抗告人若有吸食毒品，豈敢前去警局說明。故抗告人
    實未有吸食毒品之行為，請求鈞院明察，並撤銷原裁定等語。
三、經查：抗告人確曾因口腔癌、支氣管炎、慢性肝炎於九十一年十一月十日至九十
    二年四月十六日門診治療，並由診治醫師廖倚林開立處方藥，而期間使用麻黃素
    及嗎啡止痛藥品，有該院之診斷證明書可資佐證。又該院九十二年五月十日杏醫
    字第九二○五一○號覆雲檢惟天（務）九二毒偵二九五字第○九二六七號函稱抗
    告人九十二年一月十八日，曾至該院門診，因疼痛厲害，醫師開立Ｐｅｔｈｉｄ
    ｉｎｅ（五○ｍｇ）予以注射止痛，據該院之診斷證明書記載抗告人就醫期間使
    用麻黃素及嗎啡止痛藥品，究該院醫師所開立之處方藥品中，是否真如診斷證明
    書記載有使用含麻黃素及嗎啡陳成分之止痛藥品，攸關抗告人基本權利保護有重
    大影響，原審有再詳為調查之必要。抗告人執此指摘原裁定不當，為有理由，應
    由本院將原裁定撤銷，發回臺灣雲林地方法院更為適當之處理。
四、據上論斷，應依刑事訴訟法第四百十三條，裁定如主文。
中    華    民    國      九十二      年      七      月      二十四    日
                                  臺灣高等法院臺南分院刑事第四庭
                                      審判長法官  鄭    文    肅
                                            法官  陳    珍    如
                                            法官  黃    三    哲
右正本證明與原本無異。
不得再抗告。
                                      法院書記官  陳    淑    貞
中    華    民    國      九十二      年      七      月      二十五    日


司法院資訊處製作；財團法人民間司法改革基金會備份。
